【裁判字號】    98,裁,3018
【裁判日期】    981210
【裁判案由】    違章建築
【裁判全文】
最  高  行  政  法  院  裁  定
                                      98年度裁字第3018號
抗  告  人  甲○○
            乙○○
            丙○○
上列抗告人因與相對人彰化縣政府間違章建築事件，對於中華民
國98年9月3日臺中高等行政法院98年度訴字第131號裁定，提起
抗告，本院裁定如下︰
    主  文
抗告駁回。
抗告訴訟費用由抗告人負擔。
    理  由
一、按抗告法院認抗告為不合法或無理由者，應為駁回抗告之裁
    定。
二、本件原裁定略以：本件抗告人因違章建築事件不服相對人民
    國（下同）97年12月22日府建使字第0970267483號裁處書，
    提起訴願。經查該違章建築拆除裁處書係就抗告人所有坐落
    彰化縣彰化市○○里○○路○段480號上大型廣告招牌違章建
    築逾期未補辦申請建造執照手續，依違章處理辦法第5條規
    定，應執行拆除之違章建築拆除裁處書。又查抗告人所有上
    開坐落彰化縣彰化市○○里○○路480號上鐵皮、鋼骨造大
    型廣告招牌，高度9公尺、面積約280平方公尺，經彰化縣彰
    化市公所查獲後，以97年9月17日彰市工務字第0970038000
    號違章建築查報單向相對人查報，相對人於97年11月3日以
    府建使字第0970217958號違章建築補辦手續通知單通知建物
    所有權人之抗告人，而抗告人因逾期未申請補辦建造執照手
    續，相對人乃於97年12月22日以府建使字第0970267483號違
    章建築拆除裁處書通知抗告人應執行拆除，按相對人於97年
    11月3日以府建使字第0970217958號違章建築補辦手續通知
    單，已認定上開系爭建物招牌為違章建築，將使抗告人之權
    利發生變動，已對外直接發生法律效果，故屬訴願法第3條
    所稱之行政處分。而相對人97年12月22日府建工使字第0970
    267483號違章建築拆除裁處書，僅係通知抗告人定期執行拆
    除之觀念通知，並非另一發生法律效果之行政處分（本院98
    年度裁字第1030號裁定參照），尚難謂其屬行政處分性質。
    訴願決定以上開裁處書乃係對相對人97年11月3日府建使字
    第0970217958號違章建築補辦手續通知單通知補辦系爭建築
    物建造執照（行政處分）之接續執行行為，非行政處分，不
    予受理，即無不合，則抗告人依行政訴訟法第4條規定對非
    行政處分之97年12月22日府建使字第0970267483號違章建築
    拆除裁處書提起撤銷之訴，顯屬欠缺其他要件，而非合法，
    應予駁回。本件既為程序不合法，依程序不合實體不究之法
    理，兩造其餘之實體上理由即無庸再予以審究，併此敘明等
    語，資為其判斷之論據。
三、抗告人抗告意旨略以：原訴願機關以上開裁處書乃係對相對
    人97年11月3日府建使字第0970217958號違章建築補辦手續
    通知單通知補辦系爭建築物建造執照（行政處分）之接續執
    行行為，非行政處分。原審亦予維持，顯有不適用訴願法第
    57條之違法；本件抗告人已對於原法院所認定相對人所為97
    年11月3日府建使字第0970217958號違章建築補辦手續通知
    單，業已於30日內依法提起訴願，如仍認定抗告人未依法向
    內政部提起訴願，而相對人自己認定為行政處分之裁處書，
    抗告人復已於收受該裁處書後30日內，依法向內政部提起訴
    願，如仍認定抗告人未於30日內，對於相對人所為行政處分
    提起訴願，無非欲置抗告人於無救濟之道，基於衡平法則，
    顯有未合。又原法院就本件撤銷之訴，未依職權調查抗告人
    就相對人所為97年11月3日之行政處分，有無依法提起訴願
    ，遽而逕以裁定駁回抗告人之訴，顯有不適用行政訴訟法第
    133條之違法，且抗告人提出之呈報書影本乃對於抗告人有
    利之證據，何以不足採納，原裁定並未敘明理由，亦有理由
    不備之違法等語，求為廢棄原裁定，並發回原審法院。
四、本院按：相對人97年11月3日府建使字第0970217958號違章
    建築補辦手續通知單，已認定上開系爭建物招牌為違章建築
    ，將使抗告人之權利發生變動，已對外直接發生法律效果，
    故屬訴願法第3條所稱之行政處分。而相對人97年12月22日
    府建工使字第0970267483號違章建築拆除裁處書，僅係通知
    抗告人定期執行拆除之觀念通知，並非另一發生法律效果之
    行政處分。尚難謂其屬行政處分性質，抗告人對此非行政處
    分之通知提起行政爭訟，自難認合法，原裁定據以裁定駁回
    抗告人之訴，核無不合。次查抗告人對相對人97年11月3日
    府建使字第0970217958號違章建築補辦手續通知單，是否已
    表示不服而提起訴願程序救濟，係屬另案問題，原裁定縱未
    對此加以審酌，因尚不影響本件裁判結果，仍應予以維持，
    是抗告意旨猶執前詞加以爭執，難認有理由，應予駁回。至
    抗告人主張其對相對人97年11月3日府建使字第0970217958
    號違章建築補辦手續通知單，已提出呈報書（原審原證四）
    對系爭建物是否為違章建築物加以爭執，已足認抗告人對該
    處分表明不服，而應視為提起訴願，故相對人應依訴願程序
    處理，以保障抗告人行政救濟之訴訟權，尚難僅以自行函覆
    結案。另相對人97年12月22日府建工使字第0970267483號違
    章建築拆除裁處書，雖有得對之提起訴願之教示記載，核屬
    誤載，尚難以此而將非行政處分轉變為行政處分，均併予敘
    明。
五、據上論結，本件抗告為無理由。依行政訴訟法第104條、民
    事訴訟法第95條、第78條、第85條第1項前段，裁定如主文
    。
中    華    民    國    98    年    12    月    10    日
                    最高行政法院第七庭
                        審判長法官  藍  獻  林
                              法官  廖  宏  明
                              法官  張  瓊  文
                              法官  姜  素  娥
                              法官  林  文  舟
以  上  正  本  證  明  與  原  本  無  異
中    華    民    國    98    年    12    月    11    日
                              書記官  彭  秀  玲


司法院資訊處製作；財團法人民間司法改革基金會備份。
